ACORDAO-COMPLETO-2338338

ACÓRDÃO 319/2019 ATA 1/2019 - SEGUNDA CÂMARA

VISTO, relatado e discutido este ato de admissão, oriundo da Empresa Brasileira de Correios e Telégrafos. 
ACORDAM os ministros do Tribunal de Contas da União, reunidos em sessão da 2ª Câmara, ante as razões expostas pela relatora e com fundamento nos arts. 71, inciso III, da Constituição Federal, 1º, inciso V, 39, inciso I, da Lei 8.443/1992, 1º, inciso VIII, 259, inciso I, e 260, §1º, do Regimento Interno, em:
9.1. negar registro ao ato de admissão tratado neste processo;
9.2. determinar à Gerência de Recursos Humanos da ECT na Bahia que:
9.2.1. acompanhe os desdobramentos da Ação Civil Pública 0001035-92.2013.5.10.0015, em trâmite na Justiça Trabalhista da 10ª Região (15ª vara) , e, caso venha a ser desconstituída a sentença ora favorável ao interessado, torne sem efeito o ato de admissão nos quadros da entidade e providencie o cadastramento do respectivo desligamento no sistema e-Pessoal;
9.2.2. cientifique o interessado desta deliberação e encaminhe a este Tribunal, no prazo de 30 (trinta) dias, o respectivo comprovante de ciência.

Ato de Admissão da Empresa Brasileira de Correios e Telégrafos enviado ao TCU para fins de análise e julgamento.

Segunda Câmara

Empresa Brasileira de Correios e Telégrafos - ECT.

3. Interessado: Wellington José dos Santos Júnior (CPF XXX.905.175-XX).

13.1. Ministros presentes: Augusto Nardes (na Presidência), Aroldo Cedraz, Raimundo Carreiro e Ana Arraes (Relatora).
13.2. Ministro-Substituto presente: André Luís de Carvalho.

ANA ARRAES

Transcrevo a seguir a instrução da Secretaria de Fiscalização de Pessoal - Sefip (peça 4) , acolhida por diretor (peça 5) :
“INTRODUÇÃO 
1. 	Trata-se de ato de admissão, submetido, para fins de registro, à apreciação do Tribunal de Contas da União (TCU) , de acordo com o art. 71, inciso III, da Constituição Federal. O ato foi cadastrado e disponibilizado ao TCU por intermédio do Sistema de Apreciação e Registro de Atos de Admissão e Concessões (e-Pessoal) , na forma do art. 2º, caput e incisos I a IV, e art. 4º, caput, da Instrução Normativa TCU 78/2018. 
EXAME TÉCNICO Procedimentos aplicados 
Os procedimentos para exame, apreciação e registro de atos de pessoal encontram-se estabelecidos na Instrução Normativa TCU 78/2018 e na Resolução TCU 206/2007. Essas normas dispõem, em seus arts. 4º, § 2º, e 3º, § 3º, respectivamente, que os atos de pessoal disponibilizados por meio do e-Pessoal devem ser submetidos à crítica automatizada do próprio sistema, com base em parâmetros predefinidos. 
Relativamente aos atos de admissão, as rotinas de crítica das informações cadastradas no e-Pessoal foram elaboradas e validadas levando-se em conta as peculiaridades desses atos. Os itens de verificação do sistema compreendem prazos e fundamentos legais, assim como eventuais ocorrências de acumulação. Trata-se de verificações mais abrangentes, minuciosas e precisas do que aquelas que podem ser realizadas por mãos humanas, proporcionando um nível de segurança ainda maior. 
Além da crítica automatizada, há verificação humana adicional no caso de haver alertas do sistema ou informações não formatadas, como esclarecimentos do gestor ou do controle interno. 
Exame das constatações 
5. 	Por intermédio das supracitadas análises realizadas por esta Unidade Técnica no ato de admissão constante deste processo foram detectadas as possíveis inconsistências apontadas no relatório que precede a presente instrução. Entretanto, as possíveis inconsistências apontadas não procedem ou entende-se que as mesmas não impedem a chancela pela legalidade. 
CONCLUSÃO 
6. 	Em razão do exposto e tendo em vista as análises realizadas no ato de admissão de Wellington Jose dos Santos Junior, esta Unidade Técnica considera que o ato em tela pode receber a chancela de legalidade e o registro por esta Egrégia Corte. 
PROPOSTA DE ENCAMINHAMENTO 
7. 	Ante o exposto, com fundamento no art. 71, inciso III, da Constituição Federal, no art. 1º, inciso V, e art. 39, incisos I e II, da Lei 8.443/1992, no art. 260 do Regimento Interno do Tribunal de Contas da União, propõe-se: 
a) considerar legal o ato de admissão de Wellington Jose dos Santos Junior e conceder-lhe o registro.”
2.	Reproduzo na sequência o parecer divergente do Ministério Público junto ao TCU - MPTCU (peça 5) :
	“Trata-se da admissão de Wellington José dos Santos Junior (CPF XXX.905.175-XX) , como Atendente da Empresa Brasileira de Correios e Telégrafos (ECT) .
2.	Após a aplicação das críticas automáticas, a Secretaria de Fiscalização de Pessoal (Sefip) propôs a legalidade e registro do ato (peças 3-4) .
3.	Ocorre que o próprio sistema e-Pessoal emitiu alerta ressaltando que a data de convocação do candidato é posterior à data de validade do processo seletivo, já considerada a prorrogação do certame.
4.	Consta do ato a seguinte justificativa do gestor de pessoal sobre esse alerta:
‘Decisão proferida pela 15ª Vara do Trabalho - DF. Nos autos do processo de número 0001035-92.2013.5.10.0015 em 19/11/2014, confirma a postergação de validade do Concurso Público de Edital de seleção externa 11/2011, da Empresa Brasileira de Correios e telégrafos - ECT, até o trânsito em julgado da decisão.’
5.	Ao apreciar atos de admissão decorrentes do concurso público objeto da citada ação civil pública, este Tribunal tem apenas negado registro aos atos sem se manifestar quanto a legalidade ou ilegalidade das contratações, a exemplo dos Acórdãos 4.704/2018, 4.702/2018, 4.483/2018, todos da 2ª Câmara, dentre vários outros.
6.	Desse modo, este representante do Ministério Público de Contas segue a consolidada jurisprudência deste Tribunal sobre o assunto propondo apenas negar registro ao ato e determinar à Gerência de Recursos Humanos da ECT na Bahia para que acompanhe os desdobramentos da Ação Civil Pública 0001035-92.2013.5.10.0015, em trâmite na Justiça Trabalhista da 10ª Região (15ª vara) , e, caso venha a ser desconstituída a sentença ora favorável ao interessado, torne sem efeito o ato de admissão nos quadros da entidade e providencie o cadastramento do respectivo desligamento no sistema e-Pessoal.”
É o relatório.

não há.

Procurador Rodrigo Medeiros de Lima.

ATO DE ADMISSÃO. PRORROGAÇÃO DA VALIDADE DE CONCURSO PÚBLICO POR TEMPO INDETERMINADO ESTABELECIDA JUDICIALMENTE. NEGATIVA DE REGISTRO. POSSIBILIDADE DE SUBSISTÊNCIA DA ADMISSÃO ENQUANTO MANTIDA A DECISÃO JUDICIAL. DETERMINAÇÃO.

ATOS DE ADMISSÃO (ADS)

Secretaria de Fiscalização de Pessoal - Sefip.

Está em apreciação ato de admissão oriundo da Empresa Brasileira de Correios e Telégrafos - ECT.
2.	A Secretaria de Fiscalização de Pessoal - Sefip opinou pela legalidade e registro do ato.
3.	Contudo, o Ministério Público junto ao TCU - MPTCU divergiu da unidade técnica e propôs a negativa de registro, pois a data de convocação do candidato é posterior à data de validade do processo seletivo. 
4.	Endosso a manifestação do MPTCU pelos motivos expostos a seguir.
5.	A exemplo dos Acórdãos 4.704/2018, 4.702/2018, 4.483/2018, todos da 2ª Câmara, entre vários outros, este Tribunal, ao apreciar atos de admissão decorrentes do concurso público objeto da Ação Civil Pública 0001035-92.2013.5.10.0015, em trâmite na Justiça Trabalhista da 10ª Região (15ª vara) , tem apenas negado registro aos atos, sem se manifestar quanto à legalidade ou ilegalidade das contratações.
6.	Nessas deliberações o TCU entendeu que seria imprópria a emissão de juízo de legalidade relativamente a tais contratações haja vista a indefinição do prazo de validade do concurso de 2011 e a generalidade e a abrangência da sentença.
7.	Dessa forma, sem prejuízo da manutenção da admissão enquanto vigente a decisão judicial, deve-se negar registro ao referido ato e determinar à ECT que acompanhe os desdobramentos da citada ação civil pública.
	Ante o exposto, ao acolher o parecer da Procuradoria, VOTO por que o Tribunal adote a minuta de acórdão que submeto à consideração deste Colegiado.
TCU, Sala das Sessões Ministro Luciano Brandão Alves de Souza, em 29 de janeiro de 2019.
ANA ARRAES 
Relatora